臺灣基隆地方法院刑事判決　　　　　　　 94年度易字第252號
公　訴　人　臺灣基隆地方法院檢察署檢察官
被　　　告　庚○○
　　　　　　己○○
上　一　人
選任辯護人　柯士斌律師
　　　　　　周彥憑律師
上列被告因傷害案件，經檢察官提起公訴（93年度偵字第3444號
），本院判決如下︰
    主  文
庚○○連續傷害人之身體，處有期徒刑伍月，如易科罰金以佰
元折算壹日。扣案鑰匙壹串（伍支）沒收。
己○○當場激於義憤而傷害人之身體，處有期徒刑貳月，如易科
罰金以佰元折算壹日。
    事  實
一、緣庚○○在基隆市○○區○○路180號經營「慈善緣素食店
    」，而己○○與胞姐戊○○則在毗鄰之182號經營「廣結善
    緣有機素食店」。戊○○曾因「慈善緣素食店」之油煙灌入
    「廣結善緣有機素食店」，請求庚○○改善未獲回應，戊○○乃具名向基隆市政府環保局檢舉，經環保局人員到場後，
    要求庚○○應做煙囪，庚○○因而與己○○、戊○○交惡，
    而心生閒隙。嗣於民國93年7月24日凌晨零時許打烊後，己○○光著上身，在「廣結善緣有機素食店」前清洗榨汁機甩
    水時，塑膠榨汁機機蓋及零件不慎甩出，適庚○○與其夫甲○○亦剛將店打烊，庚○○手執其所有關店門之鑰匙一串（
    5支），庚○○與甲○○共同經過「廣結善緣有機素食店」
    前，上開塑膠榨汁機機蓋及零件適從庚○○胸前飛過，掉落
    至對面義2路171號丙○○住處前（丙○○在義2路171號前停
    放一輛車號2M-5 02號計程車）。庚○○見狀，認為己○○
    故意挑釁，向其丟擲該塑膠榨汁機機蓋及零件，與己○○發
    生爭吵，旋己○○前往撿拾該塑膠榨汁機機蓋，並與庚○○
    在丙○○停放在義2路171號之計程車右後方爭吵，庚○○竟
    基於普通傷害之概括犯意，用手擰捏己○○之腹部、左、右
    手臂，致己○○受有腹部瘀青1x1公分、1x1公分、右臂瘀青
    5x10公分、左臂瘀青2x5公分之傷害；己○○之母乙○○見
    狀，由「廣結善緣有機素食店」走出察看，戊○○亦隨乙○○之後前往察看並走至馬路中間，此時庚○○竟承前同一傷
    害之概括犯意，自丙○○前開計程車之右前方走向戊○○所
    在之馬路中間，並以左手所執前開鑰匙一串並且半握拳揮向
    戊○○之臉部，隨之又第二次揮擊，因擊中戊○○右眼致流
    血，戊○○大叫「我的眼睛流血了」，戊○○因此受有右眼
    外傷性外鈄視、白內障，另並造成戊○○頭部撕裂傷1公分
    、擦傷0.5x1公分、0.5x1公分、瘀青3x2公分、右手臂擦傷
    1x5公分、瘀青7x7公分之傷害；乙○○見狀急忙將庚○○推
    開並質問庚○○為何打戊○○，己○○亦將庚○○擋開，己○○擋住庚○○之同時，庚○○亦往後退向丙○○前開計程
    車之右前方葉子板附近，己○○此時因見其姊戊○○之右眼
    遭庚○○傷害，氣憤難當，當場基於義憤，衝向庚○○，庚○○向後退閃之過程中輕微撞凹丙○○前開計程車之右前方
    之葉子板，己○○乃以徒手毆打庚○○，嗣並為取下庚○○
    手中所持刺傷戊○○右眼之利器而與庚○○相互間發生肢體
    衝突，於此肢體衝突過程中，致己○○受有頭部擦傷1x2公
    分、胸部擦傷2x2公分、0.5公分、左臂擦傷0.5x4公分之傷
    害，庚○○則受有左眼結膜下出血、左眼眼瞼瘀傷之傷害（
    己○○仍未搶下庚○○手中所持刺傷戊○○右眼之利器）。
    本院於94年8月23日審理時當庭查扣庚○○所有持以傷害戊○○之前開鑰匙一串（5支）。
二、案經己○○、戊○○、庚○○提出告訴暨基隆市警察局第二
　　 分局報告臺灣基隆地方法院檢察署檢察官偵查起訴。
    理  由
一、訊據被告庚○○、己○○均矢口否認上開傷害事實，被告庚○○辯稱：被告己○○故意將果汁機的零件向伊和伊先生甲○○丟過來，甲○○就去質問己○○，然後被告己○○的父
    親丁○○就衝出來，丁○○與甲○○理論，此時己○○就從
    其之店裡衝出來到丙○○停在對面路邊的計程車，伊因為害
    怕己○○就一直後退導致伊後背腰部撞到計程車引擎蓋，計
    程車引擎蓋有凹陷，此時戊○○也衝出店外，己○○與戊○○之母親乙○○也跟在戊○○後面出來，戊○○看到己○○
    將伊整個人壓在計程車引擎蓋上，戊○○就抓傷伊右手前手
    臂外側，伊就將伊之右手往外揮，揮過去之後伊不知道揮到
    哪裡，伊當時右手上持有一把剛剛關好店門的鑰匙，之後己○○說看到戊○○流血了，伊不知道戊○○何處流血，然後
    己○○就把伊壓在計程車引擎蓋用雙手拳頭打伊的頭，再用
    其頭猛撞擊伊臉部，結果伊之左眼就被己○○撞到，然後戊○○家人看到戊○○流血就叫救護車來云云；被告己○○辯
    稱：庚○○揮擊戊○○之後還要繼續揮擊，伊用左手去擋庚○○，左手被割傷，伊又用雙手把庚○○架開，庚○○就退
    往丙○○之計程車右前葉子板那邊，然後伊要去搶庚○○手
    上尖尖的用以刺傷戊○○的東西，伊要搶的時候庚○○一直
    在閃不讓伊搶，此時伊和庚○○確有發生肢體碰撞，然伊係
    防衛已受傷之戊○○不使其繼續受庚○○之攻擊，伊符合正
    當防衛之要件云云。
二、惟查：(一)、證人丙○○於94年8月23日本院審理時證稱「當
    天晚上我在義二路171號4樓自己家裡聽到樓下有爭吵聲音，
    因為我的車子正好停在樓下停車格，我當時還在樓上沒有下
    樓，因為爭吵聲音有靠近我停在樓下的停車位，這時我才下
    樓看，我是聽到爭吵聲音幾分鐘後才下樓，下樓後我站在我
    車子旁邊，看到被告己○○與庚○○站在我車子右後輪旁邊
    在那邊很大聲爭吵，爭吵內容我沒有記下來，我本來是要下
    樓把車子移走，我看到吵架的人很多，所以不方便移車，今
    天在法庭上的人我當時都有看見，被告己○○與庚○○本來
    在吵架，後來不知道是誰把被告己○○拉開，後來戊○○從
    對面走過來，走到馬路中間，這時庚○○已經走到我計程車
    的引擎蓋右前方，我看庚○○走向戊○○的方向，庚○○用
    左手半握拳揮擊到戊○○的眼睛，我聽到戊○○大叫一聲說
    『我的眼睛很痛』，戊○○的母親在戊○○的旁邊，她就馬
    上推開庚○○，並質問庚○○『為何打我女兒』，過了一會
    兒戊○○大叫『我的眼睛流血了』，己○○見狀，他很激動
    就衝過去以徒手（忘了左手或右手）打庚○○幾下（幾下我
    忘記了，因為我在注意戊○○），他有打中庚○○，那時候
    我覺得很奇怪戊○○為何會流那麼多血，後來再看到丁○○
    把己○○拉開，我看到己○○回到對面的店裡打電話報警，
    然後我才發現我的車子右前葉子鈑凹下去，後來沒多久警察
    就到了，他們沒有再打起來。」、「庚○○揮擊戊○○之後
    往後退，她退到我的車子右前方葉子板附近，然後己○○就
    衝向庚○○並向庚○○揮拳，庚○○一面向後退一面閃躲，
    庚○○的臀部碰到右前葉子板，但是她並沒有整個人趴在我
    的引擎蓋上，．．．」、「庚○○揮擊之後，戊○○的媽媽
    有推庚○○並質問她妳為何打我的女兒，庚○○才會後退。
    」等語，其並再三表示沒有看見庚○○被己○○打到躺在或
    趴在其之計程車引擎蓋上。由此可見，即使證人丙○○並非
    自本案事件一開始即在現場，然自其下樓目擊本案之案情以
    觀，被告庚○○之前開辯解完全與證人丙○○所聞所見扞挌
    而證人丙○○係本案唯一與雙方告訴人無任何利害瓜葛之證
    人，其之證言自可採信，被告庚○○前開辯解無足採信。(二)
    、證人即告訴人戊○○於本院前開審理時證稱「我當時在
    182號的店裡面，從店裡就可以看到外面，我當時正在看書
    ，我聽到我弟弟和隔壁鄰居正在吵架，我有聽到我弟弟向庚○○說『對不起，我不小心飛出去，你不滿意的話，不然你
    看要怎麼樣』，我是聽到這句之後才抬頭，我看見我媽媽已
    經走過去，當時庚○○是面對我，己○○是背對我，我有看
    見庚○○的眼睛睜的很大，很用力的表情，我覺得很奇怪，
    我放下書就走出去看，我走到馬路中間快要靠近庚○○的時
    候，我有看見她雙手在捏我弟弟的手臂，我弟弟當時沒有穿
    上衣，我就說妳怎麼在捏我弟弟，我人還在走還沒靠近他們
    ，我繼續往前，庚○○突然就抓住我的右手，突然我的右眼
    又被打中，我問她『你怎麼打我眼睛』，她說要讓我眼睛瞎
    掉，然後我還沒有說完話，她又第二次朝我右眼打過來，有
    打中我右眼，一次打中我眼皮，一次打中我眼睛裡面，有造
    成不同傷害，我馬上用手去摀眼睛，我才說我流血了，我媽
    媽馬上向庚○○說『妳怎麼這樣把我女兒眼睛弄流血』，庚○○說『沒有』，庚○○又握拳要往我方向過來要出手（她
    還是握著拳頭，但是還沒有打出來），後來她要把拳頭打出
    來的時候，我媽媽有推她，我弟弟馬上衝上去擋在我前面，
    他也有碰到我，我弟弟是雙手伸出去擋在我面前，後來我看
    到我弟弟和庚○○在計程車右前葉子板那裡在搶東西，庚○○說『沒有拿東西』，我弟弟說人都流血了，妳還說沒有，
    庚○○當時站的位置後面就是右前葉子板，她臀部有碰到右
    前葉子板，後來我爸爸把己○○拉開，．．．」、「我弟弟
    擋在我前面，一隻手把我往後推，一隻手往前推，庚○○就
    往後退，不知道是我弟弟推到，還是庚○○重心不穩撞到計
    程車右前葉子板，我弟弟仍然要搶庚○○手裡所拿的東西。
    」等語；證人乙○○則證稱「我在182號店裡面往外看的時
    候，我看見己○○與庚○○在講話，很大聲，我走過去看見
    庚○○有在捏己○○的動作，後來走過去看見己○○雙手有
    瘀青，我就說妳怎麼捏我兒子，她說沒有，沒有多久，戊○○從我後面走過來，庚○○此時一手抓住戊○○，另一手半
    握拳拿著尖尖的東西朝戊○○打過去，我沒有看見她打的部
    位，只知道是臉部，戊○○叫了第一聲，我就向庚○○說怎
    麼會這樣，庚○○又朝戊○○打第二下，戊○○叫了第二聲
    ，她也是朝臉部打，我就推庚○○一下，但是庚○○較重我
    推不太動，己○○就趕快衝上去擋庚○○，後來就是己○○
    和庚○○搶東西，庚○○在後退時碰到葉子板，我們一直想
    知道庚○○持何兇器，但到警察來我們要求警察扣下庚○○
    的兇器，但是警察沒有扣。」等語。證人戊○○、乙○○之
    該等證言與證人丙○○前開證詞若合符節，益可見被告庚○○之前開辯詞不實。(三)、由證人丙○○前開證詞以觀，庚○○揮擊戊○○之後，乙○○推開庚○○，庚○○即往後退向
    丙○○之計程車右前方葉子板附近，被告己○○則主動衝向
    庚○○並向庚○○揮拳；由證人戊○○、乙○○之前開證詞
    觀之，庚○○在馬路中間揮擊戊○○後，先係乙○○推庚○○，被告己○○則繼之擋在戊○○面前，庚○○往後向丙○○前開計程車之右前方葉子板退閃之時，被告己○○亦跟上
    前，與庚○○搶其握在手中用以刺傷戊○○之利器，再由被
    告己○○前開辯詞可知其與庚○○搶其握在手中用以刺傷戊○○之利器時確與庚○○發生肢體衝突。是以，被告己○○
    在丙○○前開計程車之右前方葉子板與庚○○因搶奪其握在
    手中之鑰匙而發生肢體衝突之際，渠二人已自庚○○揮擊戊○○之現場即馬路中間移至另一衝突現場即丙○○前開計程
    車之右前方葉子板；另一方面，是時被告庚○○對戊○○之
    身體之攻擊業已因乙○○及己○○之阻擋而結束；再則，被
    告己○○在丙○○前開計程車之右前方葉子板附近與庚○○
    對峙與肢體衝突之主要原因係因被告己○○亟欲搶下庚○○
    持在手中用以刺傷戊○○之鑰匙（當時尚未得知係何物），
    而已非係欲阻擋業已結束之被告庚○○對戊○○之身體攻擊
    ，綜此觀之，被告己○○與庚○○在丙○○前開計程車之右
    前方葉子板發生肢體衝突時，防衛（戊○○）之情狀業已結
    束，被告己○○自無主張正當防衛之餘地。(四)、證人丁○○
    、甲○○於被告己○○不慎將榨汁機蓋及零件甩飛出去後，
    即相互理論並爭吵，並因之沒有看見後來發生之前開所述各
    段之肢體衝突，此業據渠二人於本院審理時陳述明確，渠二
    人之證詞自無從為本案案情釐清之依據。(五)、此外，復有告
    訴人己○○所提出之93年7月26日之署立基隆醫院驗傷診斷
    書、告訴人庚○○所提出之93年7月24日之署立基隆醫院驗
    傷診斷書（其又提出93年10月4日之建成中醫診所診斷書、
    93 年10月11日之署立基隆醫院驗傷診斷書，然自該等診斷
    書可知其係遲至93年9月11日、93年10月間才分至該二家院
    所看診，此與案發日期相差甚遠，該二份診斷書所載傷勢自
    不足為其因本案所受傷勢認定之依據，公訴人蒞庭時亦同此
    認定）、告訴人戊○○所提出之93年7月26日之署立基隆醫
    院驗傷診斷書、93年7月29日長庚紀念醫院診斷證明書、93
    年12 月30日、94年1月27日、94年8月18日台北醫學院附設
    醫院診斷證明書、三告訴人之受傷照片附卷可稽，及被告庚○○持以傷害之鑰匙1串（5支）扣案可證，本件事證明確，
    被告二人上開犯行足堪認定。
三、核被告庚○○所為，係犯刑法第二百七十七條第一項之傷害
    罪，被告己○○則係在目睹其姊戊○○遭被告庚○○刺傷右
    眼而重創之情形下，當場激於義憤而為上開犯行（即刑法第
    二百七十七條第一項之傷害罪），故其係犯刑法第二百七十
    九條前段之義憤輕傷害罪；公訴人誤認被告己○○係犯刑法
    第二百七十七條第一項之傷害罪，然起訴事實與本院判決事
    實同一，爰依法逕行變更起訴法條。被告庚○○對告訴人己○○、戊○○之傷害犯行（其雖分別對戊○○、己○○有二
    次攻擊行為，但該二次攻擊行為係緊接為之，而無從分割，
    核係法律上一行為之二舉動，僅分別屬一次傷害犯行），時
    間緊接，所犯係構成要件相同之罪名，顯基於概括犯意為之
    ，為連續犯，以一罪論，並依刑法第五十六條之規定加重其
    刑。爰審酌被告庚○○對告訴人戊○○、己○○所加之傷害
    程度遠超過被告己○○對告訴人庚○○所造成之傷害程度、
    被告己○○於犯罪時所受之刺激、被告二人之犯罪手段、被
    告二人犯罪後之態度等一切情狀，各量處如主文所示之刑，
    並均諭知易科罰金之折算標準。扣案鑰匙一串（5支），係
    被告庚○○所有供其傷害告訴人戊○○之物，業據其陳述明
    確，自應依刑法第三十八條第一項第二款之規定宣告沒收。
據上論斷，應依刑事訴訟法第二百九十九條第一項前段、第三百
條，刑法第五十六條、第二百七十七條第一項、第二百七十九條
前段、第四十一條第一項前段、第三十八條第一項第二款，罰金
罰鍰提高標準條例第一條前段、第二條，判決如主文。
本案經檢察官黃鴻達到庭執行職務
中　　華　　民　　國　　94　　年　　9 　　月　　6 　　日
                  刑事第三庭審判長法　　官　鄭景文
                                  法　　官　王美婷
　　　　　　　　                  法    官  曾雨明
以上正本證明與原本無異。
對於本件判決如有不服，應於收受送達後10日內，向本院提出上
訴書狀，上訴於臺灣高等法院。
中　　華　　民　　國　　94　　年　　9 　　月　　9 　　日
　　　　　                        書 記 官  王靜敏
附錄法條：
中華民國刑法第277條第1項：
傷害人之身體或健康者，處 3 年以下有期徒刑、拘役或 1 千元
以下罰金。
中華民國刑法第279條前段：
當場激於義憤犯前二條之罪者，處 2 年以下有期徒刑、拘役或 1
千元以下罰金。
